# 编制合并报表时要考虑对子公司资本公积的形成和来源，陈版

提问人：呼叫帮助 时间：2010-03-13 03:52:42
听同事说，在新则下母公司在年末编制合并报表时要考虑对子公司资本公积的形成和来源，在新准则下，母公司合并会计报表编制与旧制度存有差异的，可我认为没有什么差异啊，我举个例子吧 本公司注册资本 1000 万元，其中A公司出资 800 万元，B公司出资 200万元，分别占注册资本的80%和20%，但A公司实际出资为 1000 万元，其中超出部分作为资本溢价，B公司实际出资 200 万元。 现请问陈版，在新旧准则下，A公司合并会计报表编制是否有差异？若有差异其差异点在哪？

回答人：chenyiwei
回复 楼主 呼叫帮助 的帖子你说的背景不清晰，具体是怎样的交易？本公司是否自成立以来一直处于A公司的控制下？A、B两公司对本公司的出资有无时间先后？ 一般理解，新准则下如果其他股东的单方增资价格低于增资前的每股净资产，导致本公司在子公司中所享有的权益份额减少，但本公司并未丧失对该子公司的控制权的，则在合并报表层面，该差额一般按照权益性交易原则计入资本公积处理。但老准则下通常做法是把该差额作为股权投资处置损益计入投资损失处理。

回答人：chenyiwei
回复 地板 呼叫帮助 的帖子我本来以为A公司是在不丧失对你公司的控制权的前提下出售了对你公司的部分股权，现在看来并不存在这样的问题。 A公司愿意出资 1000 万元但只享有 800 万元的股东权益（也就是每股1.25元），而另一少数股东B按面值每股 1 元出资。
这种情况下可能表明B公司有隐含的商誉，这部分商誉合计为 50 （ 200 1.25-200 ），其中由 A 公司 “ 购买 ” 的部分为 40 （ 50 80 ％，也等于1000-1200 80% ）。但在会计上，因为双方都是以货币资金出资，在设立本公司的过程中不存在企业合并，因此这部分商誉不能体现在报表上。无论是新准则还是旧制度下，少数股东权益的金额都是 240 （ 1200 20%）。A公司出资 1000 却只享有 960 的股东权益，可以理解为将 40 让渡给了少数股东，A公司与少数股东之间的交易，在新准则下的A公司合并报表上可以看作权益性交易。所以新准则下的抵销分录是： 借：实收资本 1000 借：资本公积 200 贷：长期股权投资 1000 贷：少数股东权益 200 同时， 借：资本公积40 贷：少数股东权益 40 。

回答人：chenyiwei
回复 8 楼 呼叫帮助 的帖子合并报表和母公司个别报表本来就是站在不同的会计主体角度。由于两者的会计主体空间范围不同，对于你所说的交易，就母公司个别报表而言主要考虑的是投出现金 1000 换取一项对新设子公司的投资；站在合并报表角度，这 1000 在交易前后都在合并范围内，因此对合并集团整体的对外财务状况不产生影响，主要考虑的是从外部取得 200 的现金，但同时对方要求享有 240 的少数股权，如何处理的问题。新准则下的处理基于实体理论，相当于在合并层面编制如下的会计分录： 借：现金 200 借：
资本公积 40 贷：少数股东权益 240 。 相当于A公司无偿将其出资 40 让渡给少数股权，换取少数股东B公司所投入的不能在帐面上确认的“商誉”。 如果合并层面的资本公积不足冲减的，可以调整留存收益处理。
如果A公司执行原制度，则原制度下投资成本 1000 与享有净资产份额 960 之间的差额 40 将成为一项股权投资差额，在不超过 10 年的期限，或者你公司的经营年限内摊销。此时的抵销分录是： 借：实收资本 1000 借：资本公积 200 借：合并价差 40 贷：长期股权投资 1000 贷：少数股东权益 240 。
因此新旧准则下的差异就是：该 40 的差额在老准则下作为股权投资差额，分年摊销；新准则下作为权益性交易，冲减合并报表层面的资本公积。

回答人：chenyiwei
回复 10 楼 呼叫帮助 的帖子此时的少数股东权益应当是1200*20%=240。所以下一笔抵销分录应当是：借：少数股东权益 160 ，贷：
资本公积 160 。 执行原制度时，以 800 的初始投资成本获取 960 的权益，其中 160 的贷方差额，如果该项投资发生于 2003 年 3 月 17 日或该日以后的，应根据财会[2003]10号第十一条规定，计入资本公积贷方处理，这部分对资本公积贷方 160 的调整在母公司个别报表层面就应当体现出来。

回答人：chenyiwei
回复 12 楼 呼叫帮助 的帖子无论在新旧准则下，少数股东权益都等于：相关子公司净资产在合并报表上体现的价值*期末少数股东对该子公司的持股比例。因此对少数股东权益的金额应该不会有大的争议。

回答人：chenyiwei
回复 16 楼 爱我中华 的帖子我上面讲到“无论在新旧准则下，少数股东权益都等于：相关子公司净资产在合并报表上体现的价值*期末少数股东对该子公司的持股比例”。这里有一个前提，就是计算少数股权所依据的净资产价值是这部分净资产在合并报表上显示的价值，而不是按照子公司个别报表上显示的帐面净资产乘以少数股权比例。在你上面所举的例子中，通过内部交易未实现增值的抵销，子公司净资产在合并报表上的价值已经恢复到 500 ，其40%为 200 。

提问人：fanxu7788 时间：2010-03-16 13:01:58
我的理解是合并报表中少数股东权益为550*40%=220万、资本公积为 30 万，其他无异议。

回答人：chenyiwei
回复 18 楼 爱我中华 的帖子实体理论的一个基本点就是把少数股东也看作集团的股东，所以少数股东权益计入股东权益总额中，并单独列示。基于同股同权的原则，少数股东应当与多数股权（即母公司所持子公司股权）享有同样的权利，承担同等的义务。少数股东权益并不是集团对少数股东的负债，因此少数股东并不能据此对集团提出偿还要求，少数股权的价值与多数股权一样，是相关子公司的资产（合并报表上所体现的帐面价值）减去负债（合并报表上所体现的帐面价值）之后的剩余金额，因此内部交易损益这也可以理解为由子公司的多数、少数股东共同承担。这也可以看作实体理论与传统的母公司理论的一项区别。

回答人：chenyiwei
回复 29 楼 呼叫帮助 的帖子 1 、第一条理解不全面。只有合并集团中的母公司，或者合并范围中的其他企业对子公司以非货币财产出资时，相关的增值才被视作内部交易未实现损益而需要抵销。如果是少数股东以非货币财产投入子公司，则这部分非货币财产在合并报表上以公允价值反映，并体现在子公司股东权益在合并报表上所体现的价值中。 2 、第二条应当是。因为货币资金不存在增值或内部交易损益问题。 总结起来，就是看投入子公司的出资是否属于集团内部转移，还是集团从外部取得新的经济资源。属于内部转移的，应当按照投资前原先在合并报表上显示的帐面价值计入被投资子公司的股东权益；属于外部投入的，保持其公允价值基础。

回答人：chenyiwei
回复 31 楼 呼叫帮助 的帖子如果假设新公司未发生业务，可以如你所说的理解。

提问人：呼叫帮助 时间：2015-03-18 22:47:01
A公司与B用现金共同投资成立C公司，A公司用 500 万元投入C公司，B公司用现金 100 万元投入到C公司，C公司注册资本为 500 万元，双方约定其中A公司占C公司注册资本的80%，B公司占注册资本的20%， 请问二个问题： 1 、A公司对其投资是作：借：长期股权投资 500 贷：银行存款 500 还是 借：长期股权投资 400
资本公积极 100 贷：银行存款 500 ？

回答人：chenyiwei
这不是企业合并，因此个别报表层面按实际投出的现金作为投资成本，个别报表层面不体现资本公积变动的权益性交易。

提问人：呼叫帮助 时间：2015-03-19 16:52:51
陈版，现在的问题是合并报表我们同事之间就出现了争议， 有的说合并时， 借：实收资本 500 资本公积 100 贷：长期股权投资 500 少数股东权益 100 还有的说， 借：实收资本 500 资本公积 100 贷：长期股权投资 500 少数股东权益 120 资本公积 -20 我个人理解是按第二种处理合适，但是我无法用哪些理论去说明他们，所以我也不能准确确定我的理解是否正确？

回答人：chenyiwei
假设均为货币出资，共 600 ，则少数股东在其中占 20 ％的权益计 120 万，与少数股东实际出资额之间的差异 20 万是母公司让渡给少数股东的利益，所以少数股权列 120 ，资本公积列－ 20 合理。

提问人：呼叫帮助 时间：2015-07-10 09:21:58
我公司与A公司合资成立一个B公司，注册资本为 10 ， 000 万元均为货币出资，本公司实际出资4 000万元，占注册资本比例为40%，A公司实际出资6 000万元，占注册资本比例为60%。但本公司与A公司在章程中约定，本公司按60%享有利润分配权和表决权，由于本公司能控制B公司，所以本公司年未将其纳入合并报表，合并层次本公司确认的资本公积 2000 万元，这资本公积是作为资本溢作列示还是作为资本公积-其他列示？

回答人：chenyiwei
资本溢价，这是A公司让渡给你公司的权益，是少数股东与合并主体之间的权益性交易。